臺灣雲林地方法院刑事裁定　　　　　　　　　　　　　　　九十一年度自字第七號
　　自　訴　人　丙○○
　　自訴代理人　謝坤成
　　被　　　告　甲○○
　　被　　　告　乙○○○
右列被告等因詐欺案件，經自訴人提起自訴，本院裁定如左：
    主  文
自訴駁回。
    理  由
一、自訴意旨略以：被告甲○○因急用向自訴人丙○○調現金新台幣（下同）六十萬
    元，到期未還，經自訴人再三催討，另外給付發票日分別為八十七年六月三十日
    及八十七年七月三十日之三十萬元支票各一張，詎到期皆退票，後來再三催討，
    被告甲○○竟又基於詐欺之犯意，再於八十九年四月二十五日以九十年四月二十
    四日到期、面額六十萬元之本票（票號二一八三五二號）換取上開支票，並以自
    己名義開立九十年四月二十五日到期、面額二十萬七千元之本票（票號二一八三
    五三號），嗣又於九十年四月十四日開立九十年八月十五日到期、面額十四萬四
    千元本票各一張，共計一百零九萬五千元，被告乙○○○亦與被告甲○○基於上
    開詐欺之犯意聯絡，為其夫即被告甲○○在上開本票四紙背書，然到期日屆至皆
    無法獲得清償，而認被告甲○○、乙○○○均涉犯刑法第三百三十九條之罪嫌等
    語。
二、按法院或受命法官於自訴案件第一次審判期日前訊問及調查結果，如認為案件有
    刑事訴訟法第二百五十二條至第二百五十四條之情形者，得以裁定駁回其自訴，
    同法第三百二十六條第三項定有明文。再按刑法第三百三十九條第一項之詐欺罪
    ，以意圖為自己或第三人不法所有以詐術使人將本人或第三人之物交付為成立要
    件。而刑法第三百三十九條第二項之詐欺得利罪，除須施用詐術外，並以得財產
    上不法之利益，為其成立要件。
三、本件自訴人認被告二人涉犯詐欺罪嫌，無非係以被告甲○○積欠自訴人六十萬元
    後，遲未清償，嗣經催討後，又於右揭時地開立上開本票四紙，並經被告乙○○○背書，然屆期仍未支付之事實，以及本票四紙為其論據。訊據被告甲○○固不
    否認上開本票四紙為其所簽發，然矢口否認有何詐欺犯行，辯稱：六十萬元部分
    業經臺灣台中地方法院檢察署以八十八年度偵字三三五三號不起訴處分確定，另
    簽發本票是自訴人到我家向我要錢我才開立的等語。被告乙○○○則辯稱：我先
    生甲○○和自訴人的財務糾紛，我不知情，我不知道甲○○以我的名義背書，我
    也沒有在上開本票背書等語。經查：
    （一）被告甲○○於八十六年十二月三十日以購買法拍屋為由，向自訴人調借資
          金八十萬元，僅返還二十萬元，嗣開立之支票二張均未獲兌現，業據自訴
          人向臺灣臺中地方法院檢察署檢察官提出詐欺告訴，然經檢察官以八十八
          年度偵字第三三五三號為不起訴處分確定。嗣自訴人丙○○再向被告陳泳
          全催討債務時，被告甲○○始開立本票以換取先前所簽發之支票，自訴人
          丙○○與被告甲○○並約定利息，故被告甲○○於右揭時地開立本票四紙
          之金額，除本金六十萬元外，尚包含利息共四十九萬五千元，此經自訴人
          丙○○到庭自承在卷，並有本票四紙可參，足見被告甲○○開立本票係因
          自訴人向其催討，為償還債務及給付利息而為之，並未施用任何詐術。再
          者，自訴人丙○○到庭自承：收受上開本票時，除先前六十萬元外，並未
          交付被告甲○○、乙○○○其他財物等語在卷，且被告甲○○開立本票後
          ，除對自訴人所負之六十萬元債務仍然存在外，亦負有此期間內之利息債
          務，而未取得任何如緩期清償之不法利益，縱使被告甲○○屆期未履行上
          開本票債務，自訴人仍得以上開本票行使民事方面之請求權，足認被告陳
          泳全並未因開立上開四紙本票而使自訴人交付任何財物或取得不法利益。
    （二）被告甲○○陳稱：我太太乙○○○不同意我以其名義背書，是自訴人蔡素
          美一直逼我，我才簽我太太的名字等語在卷，核與自訴人丙○○自承：被
          告乙○○○之背書為被告甲○○所簽，當時被告乙○○○並不在場等情相
          符，且參以自訴代理人謝坤成在本院亦陳稱：「當時簽立本票時，甲○○
          有上樓與他太太商量，至於後來他太太有沒有答應，我們並不知道」等語
          明確，況自訴人丙○○僅借予被告甲○○六十萬元，並未借錢予被告陳蔡
          鈞尖，且是伊要求被告甲○○找人在本票背書，被告甲○○才在本票上以
          被告乙○○○之名義背書等情，亦據自訴人丙○○供述無誤，足見被告陳
          蔡鈞尖並未在上開本票背書以施行任何詐術，亦未因此取得任何財物或不
          法利益甚明。
四、綜上所述，自訴人上開指述尚與刑法第三百三十九條第一項詐欺取財或同條第二
    項詐欺得利罪之構成要件有間，此外，自訴人亦未提出其他其他積極證據供本院
    調查，復查無其他證據足資證明被告二人有何詐欺犯行，應認被告二人犯罪嫌疑
    尚屬不足，依照首開說明，本件自訴應予駁回。
據上論斷，應依刑事訴訟法第三百二十六條第三項、第二百五十二條第十款，判決如
主文。
中      華      民      國      九十一      年      七    月    十七    日
                                        臺灣雲林地方法院刑事第二庭
                                            法  官  趙  思  芸
右正本證明與原本無異。
如不服本裁定，應於裁定送達後五日內向本院提出抗告狀。
                                            書記官  王  淑  美
中      華      民      國      九十一      年      七    月    十七    日
